【裁判字號】    89,訴,71
【裁判日期】    890505
【裁判案由】    交還土地
【裁判全文】
臺灣彰化地方法院民事判決  八十九年度訴字第七十一號
    原      告  都城建築股份有限公司
    法定代理人  丙○○
    訴訟代理人  黃精良律師
    複代理人    乙○○        .
    被      告  甲○○        .
右當事人間請求交還土地事件，本院判決如左：
    主      文
被告應將坐落彰化市○○○段山腳小段第三五一之五六地號土地內如附圖所示Ａ部分
面積零點零零壹壹公頃之鐵棚及Ｂ部分面積零點零零零捌公頃之磚造平房拆除，並將
土地交還原告。
訴訟費用由被告負擔。
本判決於原告以新臺幣柒萬壹仟元供擔保後得假執行。
    事      實
甲、原告方面：
  一、聲明：求為判決如主文第一項所示及以供擔保為條件之假執行宣告。
  二、陳述：坐落坐落彰化市○○○段山腳小段第三五一之五六地號土地，為原告所
      有，惟上開土地有被告搭建之四角涼亭，無權占有該地，爰依民法第七百六十
      七條物上請求權，訴請被告交還土地。
  三、證據：提出土地登記簿謄本一件為證。
乙、被告方面：
  一、聲明：求為判決駁回原告之訴。
  二、陳述：如有占用，同意返還土地，但原告需自行拆除，且須將擋土牆砌好，又
      目前被告經濟情形不佳，如原告肯給予時間，願將占用部分拆除。
丙、本院依職權勘測現場。
    理      由
甲、程序方面：
    解散之公司，於清算之範圍內，視為尚未解散；又清算人於執行公司業務範圍內
    ，視為公司之負責人；公司法第二十五條及第八條第二項定有明文。是本件原告
    雖已聲請解散，惟於清算完結前，由清算人丙○○為本件拆屋還地訴訟之法定代
    理人，核無不合。
乙、得心證之理由
  一、原告主張坐落坐落彰化市○○○段山腳小段第三五一之五六地號土地，為原
      告所有，惟上開土地有被告搭建之四角涼亭，無權占有該地之事實，已據其
      提出與所述相符之土地登記簿謄本一件為證，並經本院會同彰化縣彰化市地
      政事務所派員勘測現場屬實，有勘驗筆錄及複丈成果圖可稽，上開土地果為
      被告所搭建之鐵棚及建物所占用，堪認原告之主張為真實。
  二、按所有人對於無權占有或侵奪其所有物者，得請求返還之，對於妨害其所有權
      者，得請求除去之，有妨害其所有權之虞者，得請求防止之，民法第七百六十
      七條定有明文。本件被告並無正當權源占用系爭土地，屬無權占有，從而，原
      告請求被告應將坐落系爭土地內如附圖所示Ａ部分面積零點零零壹壹公頃之鐵
      棚及Ｂ部分面積零點零零零捌公頃之磚造平房拆除，並將土地交還原告，即無
      不合，應予准許。
  三、假執行之宣告：
      原告陳明願供擔保聲請宣告假執行，核無不合，爰酌定相當擔保金額宣告之。
  四、結論：原告之訴為有理由，並依民事訴訟法第七十八條、第三百九十條第二項
      ，判決如主文。
中      華      民      國    八十九    年      五      月      五      日
                                        台灣彰化地方法院民事第一庭
~B法      官  王義閔
右為正本係照原本作成。
如對本判決上訴，應於判決送達後二十日內向本院提出上訴狀。
~B法院書記官  林淑女
中      華      民      國    八十九    年      五      月      十一    日


司法院資訊處製作；財團法人民間司法改革基金會備份。
